臺灣雲林地方法院刑事判決
111年度交易字第181號
公  訴  人  臺灣雲林地方檢察署檢察官
被      告  鄭傑文


            吳輝源


上  一  人
輔  佐  人
即被告之子  吳和桔



上列被告因過失傷害案件，經檢察官提起公訴（111年度調偵字
第213號、第214號），被告於準備程序中就被訴事實為有罪之陳
述，經告知簡式審判程序之旨，並聽取當事人之意見後，本院裁
定改依簡式審判程序審理，茲判決如下：
    主      文
鄭傑文犯過失傷害罪，處拘役伍拾伍日，如易科罰金，以新臺幣
壹仟元折算壹日。
吳輝源犯過失傷害罪，處拘役貳拾日，如易科罰金，以新臺幣壹
仟元折算壹日。
    事實及理由
一、犯罪事實：
　　鄭傑文於民國110年7月10日18時15分許，騎乘車牌號碼000-
    0000號普通重型機車（下稱甲車），沿雲林縣四湖鄉鹿場村
    產業道路由西往東方向行駛，行經雲林縣四湖鄉鹿場村產業
    道路與產業道路之交岔路口（電桿：四湖115東9北8旁，下
    稱本案交岔路口）時，本應注意行經無號誌交岔路口時，左
    方車應暫停讓右方車先行，而依當時天氣晴、日間自然光線
    、柏油路面乾燥、無缺陷、無障礙物、視距良好，客觀上並
    無不能注意之情事，竟疏未注意及此，未暫停讓右方車先行
    ，適有吳輝源騎乘電動自行車（下稱乙車），沿雲林縣四湖
    鄉鹿場村產業道路由南往北方向行駛，亦未注意行經無號誌
    交岔路口，應減速慢行，作隨時停車之準備，兩車因而發生
    碰撞，致吳輝源受有右側硬腦膜下併蜘蛛膜下出血、右鎖骨
    骨折、右肩、右肘、右腕及左足擦傷、頭皮撕裂傷、左小腿
    開放性傷口、水腦症等傷害；鄭傑文則受有右肘、右膝、右
    小腿、右踝、及右足挫擦傷等傷害。鄭傑文於肇事後親自報
    警，並已報名肇事人姓名、地點、請警方前往處理；吳輝源
    於肇事後，處理人員前往現場處理時，在場並當場承認為肇
    事人而自首接受裁判。
二、認定犯罪事實所憑之證據及理由：
  ㈠上開犯罪事實，業據被告鄭傑文、吳輝源於警詢、偵查及本
    院審理中坦承不諱，並有中國醫藥大學北港附設醫院（吳輝
    源）診斷證明書3份、中國醫藥大學北港附設醫院（鄭傑文
    ）診斷證明書1份、道路交通事故現場圖、調查報告表㈠㈡、
    現場及車損照片69張、雲林縣警察局臺西分局四湖分駐所受
    （處）理案件證明單、受理各類案件紀錄表、車輛詳細資料
    報表、現場及傷勢就診照片30張、俊賢診所（鄭傑文）診斷
    證明書1紙、車損照片13張、傷勢照片8張、中國醫藥大學北
    港附設醫院111年1月21日院醫病字第1110000048號函1份在
    卷可稽（警038卷第11頁至第13頁、第15頁至第19頁、第25
    頁、第43頁至第87頁、第89頁至第97頁、警534卷第19頁、
    第21頁、偵9069卷第31頁至第33頁、第37頁、第41頁至第45
    頁、第61頁)，足認被告任意性之自白，核與事實相符，應
    堪採信。
  ㈡按行至無號誌或號誌故障而無交通指揮人員指揮之交岔路口
    ，支線道車應暫停讓幹線道車先行。未設標誌、標線或號誌
    劃分幹、支線道者，少線道車應暫停讓多線道先行；車道數
    相同時，轉彎車應暫停讓直行車先行；同為直行車或轉彎車
    者，左方車應暫停讓右方車先行。行車速度，依速限標誌或
    標線之規定，無速限標誌或標線者，應依下列規定：二、行
    經無號誌之交岔路口，應減速慢行，作隨時停車之準備，道
    路交通安全規則第102條第1項第2款、第93條第1項第2款分
    別定有明文。又依當時天候、路況、視距等客觀情形，被告
    2人並無不能注意之特別情事，竟均疏於注意，鄭傑文騎乘
    甲車行至本案交岔路口，並未讓右方車之吳輝源所騎乙車先
    行，吳輝源則是貿然通過本案交岔路口，而未注意減速慢行
    ，作隨時停車之準備，鄭傑文、吳輝源互相與對方所騎車輛
    發生碰撞，其2人之駕車行為皆顯有過失。另本案交通事故
    經嘉雲區車輛行車事故鑑定會鑑定結果，認「鄭傑文駕駛普
    通重型機車，行經無號誌交岔路口，左方車未暫停讓右方車
    先行，為肇事主因。吳輝源騎乘電動自行車，行經無號誌交
    岔路口，未減速慢行，作隨時停車之準備，為肇事次因。」
    有該會鑑定意見書存卷足按（偵9069卷第65頁至第68頁），
    可徵鄭傑文、吳輝源確係因騎車駛至本案交岔路口時，各自
    有前揭所述未遵守上開交通安全規定之情，乃發生本案交通
    事故，此同於本院所為認定，益可為證。再者，鄭傑文之過
    失駕車行為與吳輝源所受之傷害結果間、吳輝源之過失駕車
    行為與鄭傑文所受之傷害結果間，分別具有相當因果關係，
    均應負過失傷害之責任。
  ㈢綜上所述，本案事證明確，被告2人前開犯行均堪認定，應予
    依法論科。
三、論罪科刑之理由：
  ㈠核鄭傑文、吳輝源所為，均係犯刑法第284條前段之過失傷害
    罪。
  ㈡本案交通事故發生後，被告鄭傑文親自報警，並已報名肇事
    人姓名、地點、請警方前往處理；吳輝源於肇事後，處理人
    員前往現場處理時，在場並當場承認為肇事人而自首接受裁
    判，有雲林縣警察局臺西分局四湖分駐所道路交通事故肇事
    人自首情形紀錄表2份存卷足參（警038卷第39、41頁），復
    於其後本案偵查、審理程序中到庭接受裁判，可認鄭傑文、
    吳輝源均符合自首之要件。考量被告2人自首犯罪對本案偵
    辦有所助益，爰均依刑法第62條前段規定減輕其刑。
  ㈢按滿80歲人之行為，得減輕其刑，刑法第18條第3項定有明文
    。查被告吳輝源於本件行為時，為滿80歲之人，有其個人戶
    籍資料1份在卷可稽（本院卷第19頁），考量其年事已高，
    爰依前開規定減輕其刑，並依法遞減之。
  ㈣爰以行為人之責任為基礎，審酌鄭傑文、吳輝源均未遵守交
    通規則，而使其餘用路人之生命、身體安全受有危險，實不
    可取；並考量鄭傑文、吳輝源未就其等各自所涉過失傷害犯
    行，與對方達成調（和）解事宜或賠償對方所受損害，另就
    本案交通事故之肇事原因，鄭傑文為肇事主因、吳輝源為肇
    事次因，兼衡鄭傑文、吳輝源均無經法院論罪科刑之前科，
    有臺灣高等法院被告前案紀錄表2份附卷足參，及其等於本
    院審理時自述之智識程度、職業、家庭生活及經濟狀況（本
    院卷第320頁、第338頁），與其等因本案交通事故所受之損
    害等一切情狀，分別量處如主文所示之刑，並均諭知易科罰
    金之折算標準。
據上論斷，依刑事訴訟法第273條之1第1項、第299條第1項前段
，判決如主文。
本案經檢察官李松諺提起公訴，檢察官蕭仕庸到庭執行職務。
中　　華　　民　　國　　111 　年　　8 　　月　　19　　日
                  刑事第一庭  法  官  簡鈺昕
以上正本證明與原本無異。　　　　　　　　
如不服本判決應於收受判決後20日內向本院提出上訴書狀，並應
敘述具體理由；其未敘述上訴理由者，應於上訴期間屆滿後20日
內向本院補提理由書（均須按他造當事人之人數附繕本）。「切
勿逕送上級法院」。
                              書記官  林芳宜
中　　華　　民　　國　　111 　年　　8 　　月　　23　　日
附錄本案論罪科刑法條全文：
中華民國刑法第284條
因過失傷害人者，處1年以下有期徒刑、拘役或10萬元以下罰金
；致重傷者，處3年以下有期徒刑、拘役或30萬元以下罰金。